臺灣高等法院刑事判決　　　　　　　　　　　　　九十一年度上訴字第一三五四號
　　上　訴　人　臺灣板橋地方法院檢察署檢察官
　　被　　　告　丙○○
右上訴人因被告搶奪等案件，不服臺灣板橋地方法院九十一年度訴字第五七號，中華
民國九十一年四月四日第一審判決（起訴案號：臺灣板橋地方法院檢察署九十年度偵
字第一八八七四號）關於搶奪罪部分提起上訴，本院判決如左：
    主  文
上訴駁回。
    事  實
一、丙○○基於意圖為自己不法所有之概括犯意，自民國九十年十月一日起至同年十
    一月三日止，以單獨騎乘其所有車牌號碼ＥＡＲ－八八八號輕型機車（即附表一
    編號一、二及四），或與某不詳姓名之成年男子共同基於右揭概括犯意之聯絡，
    由該名男子騎乘不詳車號之機車搭載丙○○（即附表編號三、五、六及七），或
    由不知情之蔡家郎騎乘丙○○所有之上揭機車搭載丙○○（即附表編號八）後，
    均由丙○○下手行搶之方式，連續於臺北縣三重市○○路四五號前等處，趁己○○等人不及防備之際，搶取如附表所示之財物（犯罪時間、地點、行為人與犯罪
    之方式、被害人及行搶所得財物均詳如附表所示）。丙○○並將搶得之現金均花
    用殆盡，除將壬○○所有之皮包連同證件棄置於臺北縣新莊市○○道附近船老大
    餐廳旁之草叢外，其餘皮包及證件等物則均棄置於不詳之處所。嗣於九十年十一
    月四日，蔡家郎因畏懼受丙○○拖累而向警方報案，並帶同警方前往上址船老大
    餐廳旁之草叢，起出壬○○之皮包，經警循線於同年月五日晚間十時二十分許，
    在臺北縣三重市○○街一二一號二樓查獲丙○○，始偵悉上情。
二、案經臺北縣警察局永和分局報告臺灣板橋地方法院檢察署檢察官偵查起訴。
    理  由
一、認定犯罪事實所憑之證據及理由：
    (一)右開事實，迭據被告丙○○於警訊、偵查及原審中坦承不諱在卷。
    (二)上情核與附表所示被害人己○○、甲○○、丁○○、癸○○、辛○○、乙○○
      、庚○○及壬○○等人於警訊中指訴遭被告搶奪財物各節（見偵查卷第十六、
      十七頁、四十四至五十七頁），及證人蔡家郎證述情節悉相符合（見偵查卷第
      十八、十九頁），又被害人壬○○、己○○於原審調查時，均仍為前後一致之
      證述並指認確係被告所為無訛（見原審卷第四十七、四十八、六十六頁），並
      有被害人壬○○遭被告搶奪之皮包連同證件之照片一幀及贓物認領保管單一紙
      附卷可稽（見偵查卷第二十、二十二頁），足徵被告丙○○前揭自白與事實相
      符而堪予採信。
二、本院對被告辯解之判斷：
    (一)訊據被告丙○○於本院審理中除矢口否認參與附表編號七之犯行外，餘均坦承
      行搶不諱，辯稱：附表編號七部分伊未參與，且編號三、五、六之部分均係伊
      一人所為。
    (二)經查：
      1.被告確有參與附表編號七所示之搶奪犯行，已據被告多次供承明確在卷，核
        與被害人庚○○所供情節相符，被告於本院翻異前詞否認此次犯行，核無足
        採。
      2.附表編號三、五、六、七所示之被害人丁○○、辛○○、乙○○及庚○○等
        四人，於警訊中均指訴係遭二名二十餘歲之男子騎乘機車搶奪財物在卷（見
        偵查卷第四十八頁背面、五十二頁背面、五十四頁背面、五十六頁背面），
        是以被告辯稱該四件搶案係伊一人所為亦與事實不符，不足採信。
      3.至被告於警、偵訊時，雖曾供稱附表編號三、五、六、七所示四件搶案係與
        戊○○（起訴書誤載為周家豪）共犯云云：
 (1)然經原審提訊經被告指為共犯之戊○○與被告對質時，證人戊○○具結證
          稱：伊均未參與被告之搶案，亦沒有騎機車載被告行搶等語，被告當庭除
          未爭執證人戊○○之證詞外，甚而供承此四件案件都是伊一個人所為，周
          志豪並未騎機車載伊行搶（見原審卷第四十六、四十七頁），於本院提訊
          戊○○與被告對質查證時，二人亦為同旨內容之供證（見本院卷第三十九
          、四十頁），則被告上開供述與戊○○共犯一節，自有前後不一之瑕疵可
          指，自難遽採。
        (2)再證人即查獲本件之臺北縣警察局永和分局刑事組小隊長廖為風於原審結
          證稱：被告承認與戊○○共犯，我們聲請搜索票到戊○○家裡搜索，但沒
          有尋獲任何財物，有通知他但都沒有到案說明，戊○○參與共犯部分，只
          有被告的供詞，當時並沒有其他佐證等語（見原審卷第八十四頁），揆此
          ，警方既自始未自證人戊○○處起獲如附表所示任何被害人遭搶之財物，
          是以，附表編號三、五、六、七所示之搶奪犯行，除被告於警、偵訊中之
          片面指述外，並無其他可資證明被告丙○○與證人戊○○間有犯意聯絡及
          行為分擔之積極證據，則公訴人就被告此部分犯行，認係與證人戊○○共
          同犯罪一節，雖有未洽，然依被害人丁○○等四人之指訴，確係被告與某
          不詳姓名之成年男子共同實施一節，應堪認定。
      4.再查被告自警訊、原審及本院始終供承其搶奪如附表編號八所示被害人壬○○之財物時，並未事先告知蔡家郎，核與證人蔡家郎於原審調查時供證其不
        知情等語相符（見原審卷第八十五頁）。惟按刑法上所謂間接正犯，係指犯
        罪行為人不親自實施犯罪，而利用無責任能力人或無犯罪意思之人實施犯罪
        而言，從而有責任能力並有犯罪意思之利用者，與無責任能力或無犯罪意思
        之被利用者之間，無成立共同正犯之餘地（最高法院八十七年台上字第二九
        三六號判決意旨可資參照），本案被告丙○○既親自實施搶奪附表編號八所
        示之犯行，實非利用不知情之證人蔡家郎實施犯罪，自無就此部分成立間接
        正犯之餘地，公訴人認被告此部分犯行，應論以間接正犯一節，亦有未合。
      5.綜右各情，本案事證明確，被告犯行堪以認定，應予依法論科。
三、論罪之理由：
    (一)核被告丙○○所為，均係犯刑法第三百二十五條第一項之搶奪罪。
   (二)被告就附表編號三、五、六、七之搶奪犯行，與該名不詳姓名之成年男子間，
      有犯意聯絡及行為分擔，應論以共同正犯。被告如附表所示多次搶奪犯行，時
      間緊接，方法相同，復觸犯構成犯罪要件相同之罪名，顯係基於概括之犯意反
      覆而為，應依連續犯之規定，論以一連續搶奪罪，並依法加重其刑。
四、上訴駁回的理由：
    (一)原審基於前開理由，就被告所犯搶奪罪部分，依刑法第二十八條、五十六條、
      三百二十五條第一項各規定，於審酌被告年輕力富，不思正途卻施用不法搶奪
      被害人財物，其犯罪動機及方法已屬可議，及其目的、手段、犯罪之次數暨所
      得財物亦多，惟於犯罪後尚知坦承犯行之態度等一切情狀，量處有期徒刑一年
      四月。核其認事用法，俱無違誤，量刑亦甚允洽。
    (二)檢察官上訴意旨以：被告丙○○尚於九十年九月六日及同年十二月間，連續在
      臺北縣三重市○○路一五六號檳榔攤前等處，連續搶奪被害人蔡惠英等人之財
      物，此部分之事實，核與原判決所認定搶奪罪部分之事實，有連續犯之裁判上
      一罪關係，而原審未及審酌，自嫌未洽，請求撤銷原判決；臺灣板橋地方法院
      檢察署檢察官並以同一理由將此部份案件移請本院併案審理（該署九十一年度
      偵字第四八八七號）經查：
      1.被告固坦承有行搶上開三重市○○路一五六號檳榔攤一案，惟訊據被害人蔡
        惠英證稱：當時一名年約三十餘歲之男子，佯稱要借廁所，該男子先至檳榔
        攤後之廁所，伊未注意，該男子突以尖的東西抵住伊背後，要伊將錢交出，
        伊將一萬餘元交付該男子；經伊指認該男子並非被告丙○○，因長的不像且
        太年輕（見四八八七號偵查卷第四十一頁），並有台北縣政府警察局九十一
        年五月二十八日北警永刑字第０九一００一一三八七號函稱：經被害人蔡惠
        英指認確定非被告所為等情在卷可憑（見四八八七號偵查卷第四十頁），再
        經本院諸質被告行搶本案之情節時供稱：本案伊也是騎乘機車趁被害人在路
        旁行走不注意，自背後行搶，並未向被害人借用廁所等語（見本院卷第五十
        九頁），綜上，被告所供行搶情節核與被害人供述大相逕庭，復與前開論罪
        之行搶手法顯有不同，本院復查無其他實證可資稽佐，自難圖憑被告之自白
        而論斷被告犯有本件搶奪犯行，是以不能證明被告此部分犯罪，即與前開起
        訴論罪部分無何連續犯裁判上一罪之關係，本院無由併案審理，應退回檢察
        官另行處理。
      2.上訴意旨以有連續犯為由，指摘原判決關於搶奪罪部分之判決不當，為無理
        由，應予駁回。
五、適用之法條：
    刑事訴訟法第三百六十八條。
本案經檢察官劉永清到庭執行職務。
中      華      民      國    九十一    年      七      月    三十一    日
                              臺灣高等法院刑事第二十庭
                                  審判長法  官  葉  麗  霞
                                        法  官  范  清  銘
                                        法  官  段  景  榕
右正本證明與原本無異。
如不服本判決應於收受送達後十日內向本院提出上訴書狀，其未敘述上訴之理由者並
得於提起上訴後十日內向本院補提理由書（均須按他造當事人之人數附繕本）。
                                        書記官  鐘  麗  芳
中      華      民      國    九十一    年      七      月    三十一    日
附錄：本案論罪科刑法條全文
刑法第三百二十五條
意圖為自己或第三人不法之所有，而搶奪他人之動產者，處六月以上五年以下有期徒
刑。
因而致人於死者，處無期徒刑或七年以上有期徒刑，致重傷者，處三年以上十年以下
有期徒刑。
第一項之未遂犯罰之。
附表：
┌──┬──────┬──────┬──────┬───────────┐
│編號│犯 罪 時 間 │犯 罪 地 點 │行為人及方式│被害人及行搶所得之財物│
├──┼──────┼──────┼──────┼───────────┤
│一  │九十年十月一│臺北縣三重市│丙○○騎乘其│己○○所有手提包一個（│
│    │日上午八時四│中華路四五號│所有車牌號碼│內有現金約新台幣（下同│
│    │十分許      │前          │ＥＡＲ－八八│）三萬元；身分證、駕照│
│    │            │            │八號輕型機車│、行照、健保卡各一張；│
│    │            │            │單獨行搶    │印章一枚、存摺四本、提│
│    │            │            │            │款卡三張、支票五張及行│
│    │            │            │            │動電話一具）          │
├──┼──────┼──────┼──────┼───────────┤
│二  │九十年十月四│臺北縣三重市│同右        │甲○○所有皮包一個（內│
│    │日下午六時四│溪尾街十二之│           │有現金一萬零五百元；身│
│    │十分許      │三號前      │            │分證、健保卡各一張及行│
│    │            │            │            │動電話一具）          │
├──┼──────┼──────┼──────┼───────────┤
│三  │九十年十月六│臺北縣蘆洲市│由不詳姓名之│丁○○所有皮包一個（內│
│    │日上午八時五│路鷺江街五一│成年男子騎乘│有現金九百元及鑰匙一串│
│    │十分許      │號前        │不詳車號之機│）                    │
│    │            │            │車，丙○○在│                      │
│    │            │            │後座下手行搶│                      │
├──┼──────┼──────┼──────┼───────────┤
│四  │九十年十月十│臺北縣三重市│同編號一    │癸○○所有手提包乙個（│
│    │四日下午四時│中正南路九六│            │內有現金六百元；駕照、│
│    │許          │號前        │            │健保卡、行照各乙張；信│
│    │            │            │            │用卡二張、金融卡七張及│
│    │            │            │            │行動電話乙具）        │
├──┼──────┼──────┼──────┼───────────┤
│五  │九十年十月二│臺北縣三重市│同編號三    │辛○○所有手提包一個（│
│    │十九日下午五│中正北路五六│            │內有現金約二百元；信用│
│    │時三十分許  │０巷三號前  │            │卡三張；身分證、健保卡│
│    │            │            │            │、駕照各一張；工作日誌│
│    │            │            │            │一本；梳子、剪刀各一把│
│    │            │            │            │及存摺一本）          │
├──┼──────┼──────┼──────┼───────────┤
│六  │九十年十月三│臺北縣三重市│同編號三    │乙○○所有背包一個（內│
│    │十日下午四時│福音街三巷五│            │有現金二千六百元、身分│
│    │許          │號前        │            │證一張、行動電話一具）│
├──┼──────┼──────┼──────┼───────────┤
│七  │九十年十月三│臺北縣三重市│同編號三    │庚○○所有手提包一個（│
│    │十一日下午二│文化北路一號│            │內有現金二十萬元、身分│
│    │時四十分許  │前          │            │證一張、印章二枚及鑰匙│
│    │            │            │            │一支）                │
├──┼──────┼──────┼──────┼───────────┤
│八  │九十年十一月│臺北縣三重市│由不知情之蔡│壬○○所有皮包一個（內│
│    │三日下午五時│五華街九一號│家郎騎乘車牌│有現金五千元、行動電話│
│    │三十五分許  │前          │車牌ＥＡＲ－│一具；身分證、警察人員│
│    │            │            │八八八號輕型│服務證各一張；金融卡四│
│    │            │            │機車，丙○○│張、禮券五張、耳環三對│
│    │            │            │在後座下手行│、戒指四只、手鍊乙條、│
│    │            │            │搶          │記事簿一本及鑰匙二支）│
└──┴──────┴──────┴──────┴───────────┘
